【裁判字號】    89,台上,7237
【裁判日期】    891130
【裁判案由】    違反毒品危害防制條例
【裁判全文】
最高法院刑事判決                              八十九年度台上字第七二三七號
    上訴人  乙○○
            甲○○
右上訴人等因違反毒品危害防制條例案件，不服台灣高等法院台中分院中華民國八十
九年九月五日第二審判決（八十九年度上訴字第一○一四號，起訴案號：台灣台中地
方法院檢察署八十八年度偵字第二四一四一號、八十八年度毒偵緝字第一九六號、八
十八年度毒偵字第二五四六、二七五四號），提起上訴，本院判決如左：
    主  文
上訴駁回。
    理  由
一乙○○部分及甲○○意圖販賣而持有第一級毒品部分
按刑事訴訟法第三百七十七條規定：上訴於第三審法院，非以判決違背法令為理由不
得為之。是提起第三審上訴，應以原判決違背法令為理由，係屬法定要件，且必須依
據卷內資料為具體之指摘，並足據以辨認原判決已具備違背法令之形式，始屬相當。
本件原判決撤銷第一審關於上訴人乙○○部分之判決，改判仍認該上訴人係意圖販賣
而持有第一級、第二級毒品罪之從犯，依想像競合犯之規定，從一重論以幫助意圖販
賣而持有第一級毒品罪，量處有期徒刑六年；又維持第一審認上訴人甲○○犯意圖販
賣而持有第一級、第二級毒品罪，依想像競合犯之規定，從一重論以意圖販賣而持有
第一級毒品罪，量處有期徒刑十年二月部分之判決，駁回甲○○此部分之第二審上訴
。係以上訴人二人於警訊及檢察官偵查中之自白，證人即查獲上訴人等之警員蕭名助
、林維炳之證言，扣押之第一級毒品海洛因七包、第二級毒品安非他命三十三包及電
子秤一台，法務部調查局民國八十九年一月十八日（八九）陸字第八九一三一九二四
號、八十九年三月二日（八九）陸字第八九○一一○六五號檢驗通知書等，為其所憑
之證據，並敘明其得心證之理由。而以上訴人等嗣否認有此部分之犯行，乙○○並辯
稱：伊並不知伊妻甲○○當日持有大量毒品，伊係搭載甲○○及林楊秀女擬前往購買
蛋糕，始經過被查獲現場，警訊時伊意識不清，所為之陳述與事實不符云云；甲○○
則以：伊持有上開毒品係供己施用，當日乙○○載伊外出，係為前往購買蛋糕，並非
去洽商毒品交易等語置辯，均屬卸責之詞，不足採信；並以證人林楊秀女於第一審調
查時所為：當日伊請上訴人乙○○載伊去購買蛋糕等證言，不足據為有利於上訴人等
之認定。亦已依據調查之結果，詳予指駁及說明。經核原判決從形式上觀察，尚無認
定事實不憑證據或採證違背法則之情形存在。上訴意旨略稱：(一)警員未經同意，於夜
間訊問上訴人乙○○，於法不合；(二)原判決以上訴人等直至審理時始舉證人林楊秀女
為證，即認係屬串飾，而不予採取，顯與證據法則有違等語。惟查：(一)上訴人乙○○
經警查獲後，於八十八年十二月十日下午六時十分許向警員表示疲倦，要求休息，至
當日二十一時四十五分許，同意警方於夜間訊問，有警訊筆錄可按（見偵字第二四一
四一號卷第十一頁），是其警訊筆錄之製作，與刑事訴訟法第一百條之三第一項之規
定尚無違背；(二)原判決係以證人林楊秀女之證言與上訴人等之供詞不盡相符，又以上
訴人乙○○縱然順道搭載林楊秀女前往購買蛋糕，亦與上訴人等外出從事毒品交易之
行為，並不衝突，因認林楊秀女之證言不足為有利於上訴人等之依據（見原判決第五
頁、第六頁），並非徒以上訴人等於審理中始行舉證，而予以捨棄不採，自無違背證
據法則可言。上訴意旨任意指摘，顯與卷內資料不符，尚非適法之第三審上訴理由。
至其餘上訴意旨，或仍持陳詞再為事實上之爭辯；或就事實審法院採證認事職權之行
使，全憑己見，漫事爭執，亦難謂已符合首揭法定上訴第三審之要件。上訴人等此部
分之上訴均違背法律上之程式，應予駁回。
二甲○○施用第一級毒品部分
查第三審上訴書狀，應敘述上訴之理由，其未敘述者，得於提起上訴後十日內補提理
由書於原審法院，已逾上述期間，而於第三審法院未判決前仍未提出上訴理由書狀者
，第三審法院應以判決駁回之，刑事訴訟法第三百八十二條第一項、第三百九十五條
後段規定甚明。本件上訴人甲○○不服原審判決，於八十九年九月二十七日提起上訴
，關於施用第一級毒品部分並未敘述理由，迄今逾期已久，於本院未判決前仍未提出
，依上開規定，此部分其上訴自非合法，應併予駁回。
三甲○○施用第二級毒品部分
按刑事訴訟法第三百七十六條各款所列之案件，經第二審判決者，不得上訴於第三審
法院，法有明文。本件原判決維持第一審依毒品危害防制條例第十條第二項論處上訴
人甲○○施用第二級毒品罪刑部分之判決，駁回其此部分之第二審上訴，經核該罪係
屬刑事訴訟法第三百七十六條第一款之案件，依上開規定，既經第二審判決，自不得
上訴於第三審法院。上訴人甲○○對此部分一併提起上訴，顯為法所不許，亦應予以
駁回。
據上論結，應依刑事訴訟法第三百九十五條，判決如主文。
中      華      民      國    八十九    年     十一     月     三十     日
                              最高法院刑事第十二庭
                                  審判長法官  林  增  福
                                        法官  劉  敬  一
                                        法官  楊  商  江
                                        法官  邵  燕  玲
                                        法官  陳  世  雄
      右正本證明與原本無異
                                              書  記  官
中      華      民      國    八十九    年     十二     月      六      日


司法院資訊處製作；財團法人民間司法改革基金會備份。
